最高法院刑事判決　　　　　　　　　　　　　　　　九十三年度台上字第四三六號
　　上　訴　人　甲○○
　　選任辯護人　吳金棟律師
右上訴人因準強盜案件，不服台灣高等法院中華民國九十二年十一月二十六日第二審
判決（九十二年度上訴字第三一六０號，起訴案號：台灣桃園地方法院檢察署九十二
年度偵字第六六四一號），提起上訴，本院判決如左：
    主  文
上訴駁回。
    理  由
按刑事訴訟法第三百七十七條規定，上訴於第三審法院，非以判決違背法令為理由，
不得為之。是提起第三審上訴，應以原判決違背法令為理由，係屬法定要件。如果上
訴理由狀並未依據卷內訴訟資料，具體指摘原判決不適用何種法則或如何適用不當，
或所指摘原判決違法情事，顯與法律規定得為第三審上訴理由之違法情形，不相適合
時，均應認其上訴為違背法律上之程式，予以駁回。本件上訴人甲○○上訴意旨略稱
：(一)、據李家儀於原審證稱：「他（上訴人）搶走我皮包，我仔細看他的眼神，覺得
他目光呆滯，精神似有問題」，足證上訴人於搶奪後，精神狀況不佳，欠缺對一般事
務之判斷能力，應不具「脫免逮捕之意思與行為」，原審認上訴人「因脫免逮捕而當
場施強暴」，認定事實錯誤。(二)、上訴人於遭吳金發上前抓扯時，人車均撲倒於地，
如何再以腳踢吳金發？且依事理判斷，縱有「腳踢」動作，究係自衛之本能反應？或
有「脫免逮捕之意圖」而施強暴於人？客觀上似亦以前者為合理，原審認上訴人成立
準強盜罪，與經驗法則有違。(三)、原審僅依憑吳金發證稱：「當我上前去抓他（上訴
人）時，他用腳踢我」，並未踐行審判期日應行調查證據程序，即認上訴人有準強盜
犯行，似有應於審判期日調查之證據未予調查之違法云云。
惟查原判決綜合上訴人坦認有搶奪犯行，被害人李家儀之指訴，證人吳金發之證詞，
卷附照片及敏盛綜合醫院診斷書申請單等證據，並參酌全案其餘卷證資料，本於事實
審法院推理之作用，認定上訴人有意圖為自己不法之所有，而搶奪他人之動產未遂，
因脫免逮捕而當場施強暴之犯行，已詳細敘明其採證認事之理由。對上訴人諉稱其跌
倒時係臉朝下，無法以腳踢吳金發云云，如何係屬事後卸責之詞，不足採信；上訴人
如何係刻意對吳金發施強暴，以腳踢吳金發，並非本能之防禦性行為；及上訴人於搶
奪前，尚能先竊取他人機車車牌，懸掛於其父之機車車牌上，以避免搶奪後遭人記下
車牌號碼，循線追查，足徵其作案時，心思縝密，並非所謂服用安眠藥後陷於精神耗
弱或心神喪失情況下之犯罪手法，縱其當時確有服用安眠藥，但證人吳金發已證稱當
時上訴人精神良好，參以上訴人尚知以腳踢人以脫免逮捕，亦足證其當時並無精神耗
弱或心神喪失之情形，李家儀證稱覺得上訴人好像想睡覺云云，如何與事實不符，不
足採為上訴人有利之認定，亦已逐一詳加說明。上訴意旨對原審之論斷，並未依據卷
內資料具體指摘有何違背經驗法則或論理法則，上訴意旨(二)徒執陳詞，以其當時係人
、車均撲倒於地，不能腳踢吳金發，縱有「腳踢」動作，客觀上亦係自衛之本能反應
云云，係以自己之說詞對原審採證認事之適法職權行使，並已說明之事項漫事指摘，
復為單純之事實上爭辯，依首開說明，自非適法之第三審上訴理由。況按：(一)、李家
儀於原審問：「被告（上訴人）的精神狀況有無特別情形？」時，其係答稱：「好像
不太一樣，……好像想睡覺」，並非上訴意旨(一)所稱之「我仔細看他眼神，覺得他目
光呆滯，精神似有問題」云云。且如前所述，原審對李家儀之上開證詞，如何不足採
為上訴人有利之證據，亦已詳加論述，此部分上訴意旨所指，非唯與卷內資料不相符
合，亦係以己意復為單純之事實上爭辯。(二)、原審援引吳金發之證詞為判決依據，業
於審判期日向上訴人提示該項證據，令其陳述意見命為辯論，已踐行調查程序。上訴
意旨亦僅泛指原審似有應於審判期日調查之證據未予調查，並未依據卷內資料，具體
指摘有何應調查而未調查之證據。綜觀全卷，亦無上訴人請求調查任何證據及應為如
何調查之資料，原審於行言詞辯論前，審判長詢以「尚有何證據請求調查？」，上訴
人及其於原審選任之辯護人亦均答稱：「無」，經記明筆錄在卷，且原審亦係綜合全
案卷證資料而為判決，並非專以吳金發之證詞為斷，上訴意旨此部分所指，亦嫌誤會
。綜上所述，本件上訴意旨所指，均與法律規定得為第三審上訴理由之情形不相適合
，其上訴違背法律上之程式，應予駁回。其牽連犯攜帶兇器竊盜罪部分，核屬刑事訴
訟法第三百七十六條第二款所列罪名，依該法條規定，既經第二審判決，不得上訴於
第三審法院，牽連之準強盜重罪部分，上訴人之上訴既不合法，無從為實體上審理，
攜帶兇器竊盜輕罪部分，自亦無從適用審判不可分之原則，併同為實體上審判，亦應
從程序上予以駁回。
據上論結，應依刑事訴訟法第三百九十五條前段，判決如主文。
中　　　華　　　民　　　國　　九十三　　年　　　二　　　月　　　五　　　日
                              最高法院刑事第十一庭
                                  審判長法官  張　淳　淙
                                        法官  謝　俊　雄
                                        法官  蘇　振　堂
                                        法官  張　春　福
                                        法官  呂　丹　玉
      右正本證明與原本無異
                                              書  記  官
中　　　華　　　民　　　國　　九十三　　年　　　二　　　月　　 十六 　　日
                                                                   ｍ
